臺灣高等法院臺中分院刑事判決　　　95年度交上訴字第2743號
上　訴　人
即　被　告　乙○○
選任辯護人　陳文慧律師
上列上訴人因公共危險案件，不服臺灣臺中地方法院95年度交訴
字第142號中華民國95年9月22日第一審判決（起訴案號：臺灣臺
中地方法院檢察署95年度偵字第11620號），提起上訴，本院判
決如下：
    主  文
原判決關於公共危險罪部分撤銷。
乙○○駕駛動力交通工具肇事，致人傷害而逃逸，處有期徒刑陸
月，如易科罰金，以銀元參佰元即新臺幣玖佰元折算壹日。緩刑
參年。
    事  實
一、乙○○於民國九十五年三月十九日凌晨五時四十五分許（起
    訴書誤載為五時五十五分），駕駛車號六八○三─ＦＧ號自
    用小客車（ＳＵＺＵＫＩ廠牌、黑色，下稱系爭小客車），
    沿臺中市○區○○路，由北往南方向（即沿公園路直行，往
    公園路、中華路口處方向）行駛，途經臺中市○區○○路二
    ○九號前，適丙○○正步行穿越公園路，乙○○駕駛系爭小
    客車右前方之車側處撞及丙○○，致丙○○受有右手第三指
    關節脫臼、顏面擦傷、左腳第一趾擦挫傷、左腳第三趾擦挫
    傷之傷害（過失傷害部分業據丙○○於原審撤回告訴，並經
    原審判決公訴不受理確定）。詎乙○○見狀未報警處理及對
    丙○○實施救護或為其他必要之措施，竟基於肇事逃逸之犯
    意，旋即駕駛系爭小客車逃離現場，上開過程適為陳文碩偉
    目擊並報警處理，嗣經警依公園路、中華路口及公園路、大
    誠街口監視器拍攝之畫面查悉系爭小客車之車號後，循線查
    獲乙○○，而查悉上情。
二、案經丙○○告訴由臺中市警察局第二分局報請臺灣臺中地方
    法院檢察署檢察官偵查起訴。
    理  由
壹、程序部分：
一、按被告以外之人於偵查中向檢察官所為陳述，除顯有不可信
    之情況者外，得為證據，同法第一百五十九條之一第二項定
    有明文。偵查中對被告以外之人（包括證人、鑑定人、告訴
    人、被害人及共同被告等）所為之偵查筆錄，或被告以外之
    人向檢察官所提之書面陳述，性質上均屬傳聞證據。惟現階
    段刑事訴訟法規定檢察官代表國家偵查犯罪、實施公訴，依
    法其有訊問被告、證人及鑑定人之權，證人、鑑定人且須具
    結，而實務運作時，檢察官偵查中向被告以外之人所取得之
    陳述，原則上均能遵守法律規定，不致違法取供，其可信度
    極高，職是，被告以外之人前於偵查中已具結而為證述，除
    反對該項供述得具有證據能力之一方，已釋明「顯有不可信
    之情況」之理由外，不宜以該證人未能於審判中接受他造之
    反對詰問為由，即遽指該證人於偵查中之陳述不具證據能力
    。本件證人丙○○、陳文碩偉於檢察官偵查中所為之陳述，
    其等未曾提及檢察官在偵查時有不法取供之情形，依上說明
    ，其等於偵查中之證言自具有證據能力。
二、次按被告以外之人（包括證人、鑑定人、告訴人、被害人及
    共同被告等）於審判外之陳述雖不符刑事訴訟法第一百五十
    九條之一至之四等四條之規定，而經當事人於審判程序同意
    作為證據，法院審酌該言詞陳述或書面陳述作成時之情況，
    認為適當者，亦得為證據；當事人、代理人或辯護人於法院
    調查證據時，知有刑事訴訟法第一百五十九條第一項不得為
    證據之情形，而未於言詞辯論終結前聲明異議者，視為有前
    項之同意，同法第一百五十九條之五定有明文。本件證人丙
    ○○、陳文碩偉曾於警詢中為陳述，其性質雖屬傳聞證據，
    其等所為之上開警詢筆錄內容，業經本院審理時予以提示並
    告以要旨，且各經檢察官、辯護人及被告表示意見。當事人
    已知上述筆錄乃傳聞證據，且均未於言詞辯論終結前對該筆
    錄內容異議，依上開規定，是其等於警詢中之證言已擬制同
    意其有證據能力，本院審酌上開筆錄作成時，較無人情施壓
    或干擾，亦無不當取供之情形，認為以之作為本案之證據亦
    屬適當，是其等於警詢中之證言自具有證據能力。
貳、實體部分：
一、訊據上訴人即被告乙○○（下稱被告）於本院坦承有於九十
    五年三月十九日清晨，駕駛系爭小客車駛經前開地點肇事逃
    逸之犯行。經查：
  (一)被告於前揭時、地駕駛系爭小客車撞及丙○○並致丙○○受
    有前揭傷害等情，業據證人丙○○於原審審理時結證及在場
    之目擊者即證人陳文碩偉先後於警詢時證述及偵查中結證明
    確，並有警方分別自公園路、中華路口；公園路、大誠街口
    監視器拍攝畫面所翻拍之相片計六張、被告到案後就系爭小
    客車所拍攝之相片五張、道路交通事故現場圖、道路交通事
    故調查報告表（一）、（二）各一紙及被告受有前揭傷害之
    中國醫藥大學附設醫院診斷證明書一紙附卷可稽。
  (二)觀諸卷附地圖（見原審卷第三八至四一頁），可知自大雅路
    直行公園路後，先後會經過公園路、光大街口；公園路、原
    子街口；公園路、柳川西路；公園路、柳川東路；公園路、
    中華路口；公園路、大誠街口等路口。衡諸被告於警詢時自
    承：我駕駛系爭小客車自大雅路直行公園路後，都是直行的
    狀態，未曾轉入其他路口；我在公園路段上均沒有轉彎行駛
    等語（見警卷第二頁）。再參以證人丙○○於原審審理時結
    證稱：我當天凌晨五點多到車禍現場對面的店吃完肉粽後，
    我橫越公園路的馬路快回到我自己的廂型車車門旁邊時，當
    時我的餘光看到有車子靠近，我轉頭已經反應不過來而被該
    車撞到，該車的右前車輪處之車子側邊部分擦撞到我身體右
    邊上半身之腰際部位，我被撞到後我被彈到我自己廂型車駕
    駛座的車門；我被撞到之後雖看不到該車的車號，但我有看
    到該車的後面有外掛壹個輪胎，該輪胎上面有壹個鈴木ＳＵ
    ＺＵＫＩ的犀牛圖；因為我曾經看過這種車子的類型，所以
    我一看就知道是犀牛的圖案；我觀看該車車牌時，該車後面
    並無車子跟著；從我被撞的地點到中華路的路口差不多有五
    、六百公尺；當時我有告訴警察，是一輛黑色吉普車且有犀
    牛的圖案，所以警察後來才去調監視器錄影帶出來給我指認
    ；本件不是我報案，是路人報案，我被撞到後路人跟我說已
    經報案了，叫我在原地等救護車來等語（見原審卷第四六至
    四九頁），除與其先前於警詢時證述、檢察官訊問時結證內
    容，互核並無不合外，且與目擊本案車禍發生經過之路人即
    證人陳文碩偉於警詢時證述：我當時路過準備要去吃肉棕，
    該肉棕店剛好在車禍現場的對面，我當時看到一臺吉普車沿
    公園路往中華路方向直行的吉普車撞到一個行人，該吉普車
    並未停下來；當時我來不及記下該車的車號，但我確定是Ｓ
    ＵＺＵＫＩ廠牌、黑色的吉普車；該車撞到行人後，一直到
    中華路前均沒有轉進巷內等語，期間經警提示前開監視器拍
    攝畫面翻拍之相片時，證人陳文碩偉復明確證述：我沒有記
    下車號，但我能確定該吉普車與本案肇事車輛的車型、顏色
    、特徵完全一樣等語（見警卷第十至十二頁），及證人陳文
    碩偉嗣於檢察官訊問時結證稱：我於九十五年三月十九日凌
    晨五時四十五分許，在臺中市○區○○路二○九號前，看到
    發生車禍，我有報案，我當時看到一臺吉普車沿公園路往中
    華路的方向行駛，撞到的就是丙○○；該車撞到丙○○後並
    未停下來，一直往前開走，均沒有轉進巷內，當時的聲音很
    大聲，因為丙○○快要走到自己的車旁邊就被撞到，然後丙
    ○○還彈到自己的車上去，聲音很大聲，我也被嚇一跳；我
    大約距離撞擊處有二十公尺，聲音還是很大聲，我還有嚇一
    跳；撞到丙○○的車就是照片上（即指系爭小客車）這一臺
    車，且該車撞到丙○○時並沒其他車經過，所以我確定就是
    照片上這一壹車撞到丙○○等語（見偵查卷第六至八頁），
    互核情節亦為相符，自堪予採信。又警方確於九十五年三月
    十九日五時四十五分許即接獲證人陳文碩偉就本案車禍之報
    案，此有臺中市警察局勤務指揮中心受理各類案件記錄單一
    件附卷為憑（見警卷第二七頁）。至依卷附前開二路口監視
    器拍攝畫面所翻拍之相片，系爭小客車後方雖有緊隨一部黃
    色之計程車，惟本案車禍地點，係甫經公園路、光大街口處
    ，而自本案車禍地點迄公園路、中華路之路口止，尚會經過
    公園路、原子街口；公園路、柳川西路；公園路、柳川東路
    等路口，且自本案車禍地點至公園路、中華路口處，仍有相
    當之距離，此觀諸前開卷附地圖（見原審卷第三八至四一頁
    ）甚明，則系爭小客車行經公園路、中華路口處時，後方雖
    有緊隨另一部黃色之計程車，衡情顯係自其他道路轉進公園
    路，或係沿公園路將至中華路口前自路邊駛進公園路上快車
    道，自無從依此彈劾前開證人證言之憑信性，並逕為有利於
    被告之認定。又本案車禍發生迄今已逾數月，縱使系爭小客
    車現無擦撞痕跡，已無從推認本案車禍發生時系爭小客車之
    右前方車側處確無擦撞痕跡，況本案乃系爭小客車右前方之
    車側處擦撞丙○○即人之身體，並非兼撞及機車等鐵製堅硬
    材質之硬物，有如前述，則系爭小客車當時縱未留有擦撞痕
    跡，亦與常情無違，自亦無從以此為被告有利之認定。是丙
    ○○於前揭時、地，確係遭被告駕駛之系爭小客車撞及而受
    有前揭傷害，足堪認定。
  (三)被告駕駛之系爭小客車係右前方之車側處撞及丙○○，且因
    而造成聲響程度，連距離撞擊處有二十公尺之在場目擊證人
    陳文碩偉亦能聽見，已如前述。又本案車禍發生時，因為是
    清晨，駛經該處之車輛很少乙節，除據證人陳文碩偉於警詢
    時證述明確（見警卷十二頁）外，亦據證人丙○○於原審審
    理時結證稱：本案車禍發生時，因為是清晨，附近沒有什麼
    車，當時快天亮，視線還可以等語（見原審卷第四八頁），
    且卷附道路交通事故調查報告表（一）復記載：天候晴、光
    線係晨光等語明確（見警卷第十五頁），則本案車禍現場視
    線尚可、並無吵雜聲，亦堪認定。再參以被告於原審審理時
    自陳：其早上駕車並無聽音樂，且其駕車並未飲酒等語（見
    原審卷第五三頁），足見本案車禍發生時，被告神智清楚，
    且未受任何吵雜聲之干擾。綜核前揭被告於本案車禍發生時
    係神智清楚、未受任何吵雜聲之干擾，被告駕駛之系爭小客
    車係右前方之車側處撞及丙○○，且因而造成聲響程度，連
    距離達二十公尺之路人猶能聽見等情以觀，是被告就本案車
    禍撞及丙○○肇事之過程，乃知之甚詳，被告犯行堪予認定
    應依法論科。
二、核被告肇事致人受傷後之逃逸行為，係犯刑法第一百八十五
    條之四之駕駛動力交通工具肇事，致人受傷而逃逸罪。按刑
    法第二百八十四條第一項之過失傷害罪，係針對行為人應注
    意、能注意、而不注意之過失行為予以非難。而八十八年四
    月二十一日增訂之同法第一百八十五條之四之肇事致人死傷
    逃逸罪，則以處罰肇事後逃逸之駕駛人為目的，俾促使駕駛
    人於肇事後能對被害人即時救護，以減少死傷。是該罪之成
    立祇以行為人有駕駛動力交通工具肇事，致人死傷而逃逸之
    事實為已足，至行為人之肇事有否過失，則非所問，二者之
    立法目的及犯罪構成要件截然不同。且駕駛人肇事逃逸，係
    在其過失行為發生後，為規避責任，而另行起意之行為，故
    行為人之過失犯行與其肇事致人死傷而逃逸之行為，應屬併
    罰關係，而刑法第一百八十五條之四則為同法第二百九十四
    條第一項之特別規定，應優先適用（最高法院九十二年度台
    上字第四五五二號判決參照）。被告另涉嫌過失傷害部分，
    固據告訴人丙○○於原審撤回告訴，此部分已由原審為不受
    理判決，惟被告另行起意之逃逸行為，仍犯刑法第一百八十
    五條之四之駕駛動力交通工具肇事致人受傷而逃逸罪。
三、原審認被告犯行罪證明確，而予論罪科刑，固非無見，惟查
    ：(1)被告以外之人於審判外之言詞或書面陳述，除法律有規
    定者外，不得作為證據，刑事訴訟法第一百五十九條第一項
    定有明文。而所謂法律有規定者，即包括同法第一百五十九
    條之一至之五所規定傳聞證據具有證據能力之例外情形。故
    如欲採被告以外之人於審判外之言詞，即如警詢或檢察官偵
    查中之言詞為證據時，必須符合法律所規定之例外情形，方
    得認其審判外之陳述有證據能力，並須於判決中具體說明其
    符合傳聞證據例外可信之情況及心證理由，否則即有違證據
    法則及判決不備理由之違誤（參見最高法院九十三年台上字
    第五七二六號判決）。本案證人丙○○、陳文碩偉於警詢及
    偵訊時之陳述，屬被告以外之人於審判外所為之陳述，原審
    判決援引證人丙○○、陳文碩偉於警詢時、偵查中之陳述，
    為論處被告之犯罪依據之一，但並未說明前揭證人丙○○、
    陳文碩偉於審判外之陳述，究竟如何符合同法第一百五十九
    條之一至第一百五十九條之五之例外規定而有證據能力之理
    由，即有判決不備理由之違法（最高法院九十五年度台上字
    第五一一號判決採同一見解）。(2)被告於肇事後，被告於本
    院審理時已坦承前揭犯行，原審未及審酌被告此部分犯罪後
    之態度，致原判決於量刑時未及為被告有利之審酌，量處有
    期徒刑七月顯屬過重，尚有未洽。被告上訴意旨執此指摘原
    審量刑不當，為有理由，原判決既有上開可議之處，即屬無
    可維持，應由本院將原判決撤銷改判。爰審酌被告肇事致他
    人受傷後，未對被害人丙○○為即時協助、救護，竟逕予逃
    逸，除罔顧他人之身體、健康外，亦甚危害交通安全、秩序
    之維護，殖值非難，於本院審理時已坦承犯行，再兼衡酌被
    告先前尚無刑事犯罪紀錄之不良前科素行，被害人丙○○之
    傷勢非重、被告已與被害人丙○○達成和解並撤回對被告之
    過失傷害告訴，有撤回告訴狀、原審法院調解程序筆錄、臺
    灣高等法院被告前案紀錄表附卷可按等一切情狀，本院認為
    本審蒞庭檢察官具體請求判處被告有期徒刑六月，並無不當
    ，爰量處有期徒刑六月，以示懲儆。又行為後法律有變更者
    ，適用行為時之法律。但行為後之法律有利於行為人者，適
    用最有利於行為人之法律，刑法第二條第一項定有明文。本
    件被告於犯罪時之刑法第四十一條第一項前段規定：「犯最
    重本刑為五年以下有期徒刑以下之刑之罪，而受六個月以下
    有期徒刑或拘役之宣告，因身體、教育、職業、家庭之關係
    或其他正當事由，執行顯有困難者，得以一元以上三元以下
    折算一日，易科罰金。」又被告行為時之易科罰金折算標準
    ，修正前罰金罰鍰提高標準條例第二條前段（現已刪除）規
    定，就其原定數額提高為一百倍折算一日，則本件被告行為
    時之易科罰金折算標準，應以銀元三百元折算一日，經折算
    為新臺幣後，應以新臺幣九百元折算為一日。惟九十五年七
    月一日修正公布施行之刑法第四十一條第一項前段則規定：
    「犯最重本刑為五年以下有期徒刑以下之刑之罪，而受六個
    月以下有期徒刑或拘役之宣告者，得以新臺幣一千元、二千
    元或三千元折算一日，易科罰金。」比較修正前後之易科罰
    金折算標準，以九十五年七月一日修正公布施行前之規定，
    較有利於被告，則應依刑法第二條第一項前段，適用修正前
    刑法第四十一條第一項前段規定，諭知以銀元三百元即新臺
    幣九百元折算一日為易科罰金之折算標準。
四、又被告未曾因故意犯罪受有期徒刑以上刑之宣告，有臺灣高
    等法院被告前案紀錄表附卷可稽，被告因一時失慮觸犯刑罰
    ，犯罪情節及造成之危害尚非嚴重，被告於原審已與告訴人
    丙○○達成和解，告訴人丙○○並就過失傷害部分撤回告訴
    ，此有撤回告訴狀、原審法院調解程序筆錄在卷為憑（見原
    審卷第三０、三一頁），本院斟酌上情，認被告經此次偵審
    程序及科刑之教訓後，應能知所警惕，當無再犯之虞，本院
    認其所受本案刑之宣告，以暫不執行為適當，爰併予宣告緩
    刑三年，以勵自新。又被告行為後，刑法第七十四條關於緩
    刑之規定，於九十四年二月二日修正公布，並於九十五年七
    月一日施行，然被告犯罪在新法施行前，新法施行後，緩刑
    之宣告，應適用新法第七十四條之規定（最高法院九十五年
    五月二十三日第八次刑事庭會議決議第七點參照），自不生
    新舊法比較之問題，應逕依修正後之刑法七十四條第一項第
    一款宣告之，附此敘明。
據上論斷，應依刑事訴訟法第三百六十九條第一項前段、第三百
六十四條、第二百九十九條第一項前段，刑法第二條第一項前段
、第一百八十五條之四、修正前刑法第四十一條第一項前段、刑
法第七十四條第一項第一款，修正刪除前罰金罰鍰提高標準條例
第二條前段，判決如主文。
本案經檢察官甲○○到庭執行職務。
中　　華　　民　　國　　96　　年　　2 　　月　　27　　日
            刑事第十一庭　審判長法　官　陳　朱　貴
                                法　官　何　志　通
                                法　官　胡　文　傑
上列正本證明與原本無異。
如不服本判決應於收受送達後十日內向本院提出上訴書狀，其未
敘述上訴之理由者並得於提起上訴後十日內向本院補提理由書（
均須按他造當事人之人數附繕本）。
                                書記官  陳　文  琴
中　　華　　民　　國　　96　　年　　3 　　月　　 01　　日
附錄論罪科刑法條：
刑法第一百八十五條之四：
駕駛動力交通工具肇事，致人死傷而逃逸者，處六月以上五年以
下有期徒刑。
